臺灣高等法院民事判決
109年度上易字第744號
上  訴  人  陳泰亨  
上  訴  人  唐維順    
上  一  人
訴訟代理人  蔡家豪律師
上列當事人間請求損害賠償事件，兩造對於中華民國109年5月15
日臺灣桃園地方法院108年度訴字第2663號第一審判決各自提起
上訴，上訴人陳泰亨並撤回部分上訴，本院於109年11月24日言
詞辯論終結，判決如下：
    主      文
兩造之上訴均駁回。
第二審訴訟費用由兩造各自負擔。
    事實及理由
壹、程序方面：
　　按訴之撤回應以書狀為之，但於期日，得以言詞向法院或受
    命法官為之。以言詞所為訴之撤回，應記載於筆錄，如他造
    不在場，應將筆錄送達。民事訴訟法第262條第2項、第3項
    分別定有明文。又前開規定於第二審撤回上訴準用之；同法
    第459條第4項亦有明定。查，本件上訴人即被上訴人乙○○（
    下稱乙○○）提起上訴時，原以上訴人即被上訴人甲○○（下稱
    甲○○）、被上訴人丙○○（下稱丙○○）為被上訴人（見本院卷
    第27頁），嗣於民國（下同）109年11月24日言詞辯論期日
    以言詞及書面撤回對丙○○之上訴，核無不合
    ，應予准許。另乙○○上訴聲明原為請求甲○○應再給付乙○○新
    臺幣（下同）80萬元本息（見本院卷第27頁），嗣於109年1
    1月13日民事言詞辯論意旨狀及109年11月24日言詞辯論期日
    ，減縮上訴聲明為請求甲○○應再給付乙○○60萬元本息（見本
    院卷第139頁、第159頁），合先敘明。
貳、實體方面：
一、乙○○主張：伊與丙○○於104年2月16日結婚，育有2名女兒，
    詎丙○○於婚姻存續期間之107年11月間某日開始對伊之態度
    轉趨冷淡，嗣後伊於丙○○手機中發現丙○○與甲○○之怪異通訊
    軟體LINE對話，伊遂找3名丙○○不認識之朋友假冒是甲○○配
    偶之友人，於108年3月17日至伊家中詢問丙○○，丙○○坦承其
    與甲○○先後於107年11月14日及同年月26日，分別在桃園市○
    ○區○○路0段000號天鵝湖汽車旅館及臺北市○○區○○○路000號
    薇閣精品旅館發生性行為各1次，丙○○並當場寫下自白書（
    下稱系爭自白書）。丙○○、甲○○2人上開行為已嚴重破壞伊
    與丙○○間之婚姻忠誠與信任關係，侵害伊之配偶權，伊因而
    與丙○○於108年3月22日協議離婚。爰依民法第184條、第185
    條第1項、第195條之規定，求為命：丙○○、甲○○應連帶給付
    伊250萬元，及自起訴狀繕本送達翌起至清償日止，按週年
    利率5％計算之利息；並願供擔保請准宣告假執行。
二、甲○○則以：乙○○主張伊侵權行為之證據為丙○○書寫之
　　系爭自白書，伊否認該自白書之形式上真正。伊不知乙○○於
    108年3月22日與丙○○離婚之條件為何，但乙○○於離婚後之同
    年3月28日對伊及丙○○提起刑事妨害家庭等告訴後
　　，卻於同年6月24日撤回對丙○○之告訴，致伊無法藉由刑事
    調查證據程序以釐清犯罪嫌疑；且系爭自白書係丙○○於3名
    陌生人突然出現丙○○住家，以限制丙○○使用手機，並留在客
    廳等強制手段下所取得，丙○○之自由意志顯然受到妨礙，如
    此倉促草率做成之自白書，其證明力已有可疑。再者，實務
    上多有妨害家庭案件之被害人於取得配偶之配合
　　，或以擔任證人之方式、或提出書面於偵審程序替被害人作
    證後，便利被害人向通姦之被告請求鉅額賠償之案例，故不
    能僅憑丙○○之自白，遽認伊與丙○○有上開2次相姦、通姦犯
    行；且丙○○之指述，亦無法排除係為維護一己之私利而陷害
    伊之可能，故乙○○仍應提出其他補強證據始得證明
　　。另伊於警詢時承認之LINE對話截圖帳號為「德恩生命唐禾
    峻」，與乙○○聲請撤回告訴狀後附之LINE對話截圖帳號「
　　169唐禾峻」不一致，且該對話截圖無前後文，無從得知雙
    方談及何事及所指涉對象，應不能以該對話截圖遽認伊侵害
    乙○○之配偶權，破壞乙○○與丙○○婚姻共同生活之圓滿安全，
    亦無從證明伊知悉丙○○為有配偶之人等語，資為抗辯。
三、原審為乙○○一部勝訴、一部敗訴之判決，即判命甲○○應給付
    乙○○20萬元本息；另駁回乙○○其餘之訴。乙○○就其前開敗訴
    中之60萬元本息部分聲明不服，提起上訴，嗣撤回對丙○○之
    上訴；其上訴聲明：㈠原判決關於駁回其下列第二項之訴部
    分廢棄。㈡甲○○應再給付乙○○60萬元，及自起訴狀繕本送達
    翌日起至清償日止，按週年利率5％計算之利息。對甲○○上訴
    之答辯聲明：上訴駁回。另甲○○就其敗訴部分，亦提起上訴
    ，其上訴聲明：㈠原判決不利於甲○○部分廢棄。㈡上開廢棄部
    分，乙○○在第一審之訴及假執行之聲請均駁回。對乙○○上訴
    之答辯聲明：上訴駁回。
四、乙○○主張伊與丙○○婚姻關係存續期間，丙○○、甲○○
　　竟分別於107年11月14日、同年月26日，在天鵝湖汽車旅館
    及薇閣精品旅館發生性行為各1次，侵害伊配偶權，爰依民
    法第184條、第185條、第195條之規定，請求甲○○應賠償其
    非財產上之損害等語；甲○○則否認有不法侵害乙○○之配偶權
    ，並以前詞置辯。是本件應審究者厥為：㈠甲○○有無與丙○○
    共同侵害乙○○基於配偶關係之身分法益行為？㈡乙○○依民法
    第184條、第185條第1項、第195條規定，請求甲○○賠償其非
    財產上之損害，有無理由？若是，得請求之金額為何？
五、得心證之理由：
　㈠甲○○有無與丙○○共同侵害乙○○基於配偶關係之身分法益行為
    ？
　⒈按當事人主張有利於己之事實者，就其事實有舉之責任；民
　　事訴訟法第277條前段定有明文。甲○○雖否認系爭自白書之
    真正，並抗辯稱丙○○之自白書係於3名陌生人突然出現丙○○
    之住家，以限制丙○○使用手機，並留在客廳等強制手段下所
    取得，非出於丙○○之自由意志云云，則甲○○應就丙○○係遭以
    強暴、脅迫之強制手段書寫系爭自白書之事實，負舉證之責
    任。經查，系爭自白書係丙○○親自書立乙節，為丙○○於原審
    所自承（見原審卷第60頁），並於本院
　　證述無訛（見本院卷第161頁）。觀諸系爭自白書記載：「
　　本人丙○○於107、11、12月與唐禾峻先生在樹林與台北兩個
    地點發生兩次性行為，本人往後決不再犯，如有再犯，願負
    民事＆刑事責任。」等語（見原審卷第13頁），前揭自白書
    關於丙○○與甲○○發生2次性行為之時間、地點，雖與
　　丙○○於原審審理時稱：對於乙○○主張伊與甲○○分別在107年1
    1月14日及107年11月26日在天鵝湖汽車旅館及薇閣精品旅館
    發生性行為各1次之事實，伊承認等語（見原審卷第59頁）
    之發生2次性行為之時間及地點有所不同，惟丙○○坦承與甲○
    ○曾發生2次性行為乙節，則屬相符。且丙○○於原審審理時復
    稱：系爭自白書是當時有三個人進到伊家裡，說是唐太太找
    到伊叫伊簽自白書，叫伊保證不會再與甲○○聯繫，一開始伊
    不承認，對方調出很多伊跟甲○○之對話紀錄，內容一字不漏
    ，對方有給伊看，說是甲○○跟他太太有承認，伊寫了二份自
    白書，都交給那三個人。對方沒有說伊不寫自白書會怎麼樣
    ，如果不寫的話，接下來會請唐太太來找伊，那三個人當時
    就是把伊留在客廳，不能用手機，沒有其他具體的強暴脅迫
    行為等語（見原審卷第60頁至第61頁）；另丙○○於本院審理
    時亦以證人身分證稱：一開始是有三人過來，說是甲○○的老
    婆找伊，伊一開始有否認，但對方將伊與甲○○之對話內容一
    字不漏唸出來，告訴伊說甲○○老婆已經發現了，甲○○老婆希
    望伊簽切結書，以後不再見面，伊才寫了系爭自白書等語（
    見本院卷第161頁至第1
　　62頁）。顯見丙○○係在自稱受甲○○太太委託之男子拿出丙○○
    與甲○○之對話內容後，無從否認其與甲○○有逾越一般社交之
    不正常往來關係，始書立系爭自白書，承認與甲○○有發生2
    次性行為之事，並無遭該3名男子強暴、脅迫，違反其本人
    意願書立系爭自白書之情事。甲○○復未能舉證證明丙○○係在
    遭強暴、脅迫之非出於自由意志下書立系爭自白書。是甲○○
    否認系爭自白書之真正，及抗辯稱系爭自白書係丙○○於3名
    陌生人突然出現丙○○住家，以限制丙○○使用手機，並留在客
    廳等強制手段下所取得，非出於丙○○之自由意志云云，尚難
    憑採。
　⒉甲○○另辯稱丙○○之自白有虛偽利己之動機，尚難僅憑丙○○有
    瑕疵之自白，即認定伊有與丙○○發生性行為之事實
　　，乙○○仍應提出其他補強證據始得證明。又伊於警詢時承認
    之LINE對話截圖帳號為「德恩生命唐禾峻」，與乙○○提出之
    LINE對話截圖帳號「169唐禾峻」不一致，且該對話截圖無
    前後文，無從得知雙方談及何事及所指涉對象，應不能以該
    對話截圖遽認伊侵害乙○○之配偶權云云。按共同訴訟中，一
    人之行為或他造對於共同訴訟人中一人之行為及關於其一人
    所生之事項，除別有規定外，其利害不及於他共同訴訟人；
    民事訴訟法第55條固定有明文，惟此所指乃訴訟行為
　　。又民事訴訟法上所謂之證據共通原則，係指當事人聲明之
    證據，依其提出之證據資料，得據以為有利於他造或共同訴
    訟人事實之認定，該證據於兩造間或共同訴訟人間，法院均
    得共同採酌，作為判決資料之基礎，此所指乃證據資料，與
    前述訴訟行為不同。此項證據共通原則側重於法院援用當事
    人提出之證據資料時，不受是否對該當事人有利及他造曾否
    引用該證據之限制，並得斟酌全辯論意旨及調查證據之結果
　　，在不違背論理及經驗法則前提下，依自由心證判斷事實之
    真偽。此於普通共同訴訟人相互間，利害關係原各自獨立，
    事實之真偽，僅應定於一而只有一事實存在，故於同一訴訟
    程序就同一事實，當作相同之認定，尤應有該原則之適用，
    使共同訴訟人之訴訟資料得以共通互用，貫徹上揭自由心證
    主義之真諦，以發見事實之真相，於此情形，該所謂「全辯
    論意旨」，自包括全部共同訴訟人之陳述，除自認係依法律
    規定發生無庸舉證效力外，該共同訴訟人中之一人，在訴訟
    上對於他造主張之事實，依民事訴訟法第279條第1項或第28
　　0條第1項、第3項前段規定，所為不利於己之「積極之自認
　　」或「消極之擬制自認」，對其他共同訴訟人縱不受拘束，
    法院亦未始不可據為依自由心證判斷事實真偽之參考，而非
    全盤否認該自認或擬制自認之效力（最高法院98年度台上字
    第1218號民事判決意旨同此見解）。查，承前所述，丙○○於
    原審對乙○○主張伊與甲○○共發生2次性行為之事實，已為自
    認；且於伊所書立之系爭自白書中亦承認與甲○○共發生2次
    性行為之事實。另觀諸丙○○與甲○○之LINE對話內容稱：「甲
    ○○：我是說妳應該被弄的很空」、「丙○○
　　：對啦對啦～」、「丙○○：所以你無感咩」、「丙○○：
　　機車鬼」、「丙○○：哈哈，不過你之前說一個月1-2 次我還
    真的○○（按：○○之內容模糊不清）」、「甲○○：？
　　」、「丙○○：就跟嫂子阿，想說你的需求也太少了吧」、
　　「甲○○：我真的是1-2次啊」、「甲○○：我無感的意思是，
    他（按即乙○○）的比我粗壯，他走過我沒感覺，我那有可能
    這樣認輸」等語，有上開LINE對話紀錄截圖附卷可稽〔見臺
    灣桃園地方檢察署108年度偵字第15187號卷（下稱偵字卷）
    第20頁至第22頁，本院卷第88頁至第89頁）。復參以丙○○於
    原審稱：「〔問：原告（按即乙○○）是如何知道你與甲○○的
    事情？〕答：原告那陣子常沒收我手機，我不知道原告是否
    有在我手機下載程式，所以我的對話外流，原告後來拿自白
    書給我看，我覺得那三個人是原告請的，原告沒有說那三個
    人是他請的，我就（問）原告承認我與甲○○有發生二次關係
    。」、「〔問（提示偵卷第20頁至第22頁）
　　：是否是你與甲○○當時的對話？〕答：是，對話內容是談發
    生性關係的事，第20頁講的是我與原告發生的次數頻繁，所
    以生殖器較鬆弛，第21頁的對話內容是談到甲○○與他太太發
    生性關係的次數，第22頁講到原告與甲○○生殖器尺寸的事情
    ，對話紀錄中我把甲○○的名字改成唐禾峻，因為當時帳號的
    名稱是用生命禮儀社，我怕他被發現，所以我把名稱改掉。
    」等語（見原審卷第61頁），足見上開對話內容應係丙○○、
    甲○○2人於發生性行為，彼此關係親密後，以渠等2人各自與
    其配偶間之性生活經驗作為談資取樂。是丙○○於系爭自白書
    自承與甲○○共發生2次性行為，及於原審自認與甲○○共發生2
    次性行為之事實，應堪採信。從而
　　，乙○○主張伊與丙○○婚姻關係存續期間，甲○○與丙○○發生2
    次性行為，已侵害伊基於配偶關係之身分法益等語
　　，尚屬有據，堪以採信；甲○○辯稱丙○○之自白有虛偽利己之
    動機，尚難僅憑丙○○有瑕疵之自白，即認定伊有與丙○○發生
    性行為之事實；另伊於警詢時承認之LINE對話截圖帳號為「
    德恩生命唐禾峻」，與乙○○提出之LINE對話截圖帳號「169
    唐禾峻」不一致，且該對話截圖無前後文，無從得知雙方談
    及何事及所指涉對象，應不能以該對話截圖遽認伊侵害乙○○
    之配偶權云云，委無可採。
　⒊甲○○復辯稱伊不知丙○○為有配偶之人云云；惟丙○○於原審審
    理時稱：一開始甲○○就知道乙○○是夜市的老闆，伊是老闆娘
    ，伊一開始與甲○○聊天是因為伊與乙○○有激烈爭吵等語（見
    原審卷第88頁）；復參以前揭甲○○與丙○○之LINE對話內容載
    稱：「甲○○：我無感的意思是，他（
　　按即乙○○）的比我粗壯，他走過我沒感覺，我那有可能這
    樣認輸。」等語，顯見甲○○亦知丙○○為有配偶之人，是甲○○
    此部分抗辯，亦無可採。
　㈡乙○○依民法第184條、第185條第1項、第195條規定請求甲○○
    賠償其非財產上之損害，有無理由？若是，得請求之金額為
    何？
　⒈按因故意或過失，不法侵害他人之權利者，負損害賠償責任 
    。故意以背於善良風俗之方法，加損害於他人者亦同。數人
    共同不法侵害他人之權利者，連帶負損害賠償責任。不法侵
    害他人之身體、健康、名譽、自由、信用、隱私、貞操，或
    不法侵害其他人格法益而情節重大者，被害人雖非財產上之
    損害，亦得請求賠償相當之金額；前2項規定，於不法侵害
    他人基於父、母、子、女或配偶關係之身分法益而情節重大
    者，準用之。民法第184條第1項、第185條第1項前段、第19
    5條第1項前段、第3項分別著有明文。次按通姦之足以破壞
    夫妻間之共同生活而非法之所許，此從公序良俗之觀點可得
    斷言，不問所侵害係何權利，對於配偶之他方應構成共同侵
    權行為。婚姻係以夫妻之共同生活為其目的，配偶應互相協
    力保持其共同生活之圓滿安全及幸福，而夫妻互守誠實，係
    為確保其共同生活之圓滿安全及幸福之必要條件，故應解為
    配偶因婚姻契約而互負誠實之義務，配偶之一方行為不誠實
　　，破壞共同生活之圓滿安全及幸福者，即為違反因婚姻契約
    之義務而侵害他方之權利（最高法院55年台上字第2053號民
    事判決先例意旨同此見解）。準此，第三人與一方配偶相姦
    時，係共同侵害他方配偶因婚姻而互負誠實義務之配偶權，
    則他方配偶自得主張此項基於特定身分而發生的權利受侵害
　　，並得依民法第195條第3項規定，請求賠償非財產上之損害
    賠償。甲○○於乙○○、丙○○婚姻存續期間，與丙○○發生2次性
    行為，侵害乙○○基於配偶關係之身分法益，已如上述，且乙
    ○○與丙○○亦於108年3月22日離婚，堪認乙○○精神上確實受有
    相當程度之痛苦，且情節已屬重大，揆諸上開規定及說明，
    乙○○請求甲○○賠償其非財產上之損害
　　，應屬有據。
  ⒉再按不法侵害他人人格權，被害人受有非財產上損害，請求
    加害人賠償相當金額慰撫金時，法院對於慰撫金之量定，應
    斟酌實際加害情形，所造成影響、被害人痛苦之程度、兩造
    之身分地位經濟情形及其他各種狀況，以核定相當之數額（
    最高法院47年台上字第1221號、51年台上字223號民事判決
    先例意旨同此見解）。而身分法益與人格法益同屬非財產法
    益，上開有關人格法益受侵害酌定慰撫金之標準，自得為衡
    量因身分法益受侵害所生損害賠償金額之參考。本院審酌乙
    ○○為大學畢業，原在夜市工作每月收入約20萬元至30萬元不
    等，名下有3筆房屋、3筆土地、2輛汽車及2筆投資（見原
　　審卷第87頁，及稅務電子閘門財產所得調件明細表），及甲
    ○○為碩士畢業，任職德恩禮儀有限公司，名下有8筆房屋
　　、14筆土地、2輛汽車及1筆投資（見原審卷第62頁，及個人
    戶籍資料查詢結果表、稅務電子閘門財產所得調件明細表）
　　之身分、資力；暨甲○○侵害乙○○基於配偶關係之身分法益，
    乙○○所受之痛苦等一切情狀；認乙○○請求甲○○應與丙○○連帶
    賠償精神上損害40萬元為適當。惟依乙○○與丙○○於108年4月
    3日簽立並經公證之和解協議書所載，乙○○於丙○○願意在法
    院坦承說明與甲○○之關係，包括確實發生性行為時間及地點
    ，即不再追究丙○○傷害及妨礙家庭之一切民、刑事責任等情
    ，有上開公證書、和解協議書在卷可佐（見原審卷第65頁至
    第67頁），參諸乙○○事後已撤回對丙○○之通姦刑事告訴乙節
    ，亦有臺灣桃園地方檢察署檢察官108年度偵字第15187號詢
    問筆錄及不起訴處分書在卷可憑（見本院卷第91頁至第95頁
    ），且乙○○於原審審理時自承伊確實已原諒丙○○，但因為怕
    民事賠償沒有告丙○○
　　、甲○○2人會對甲○○求償不成，才會連同丙○○一起告
　　（見原審卷第86頁），及於本院撤回對丙○○之上訴（見本院
    卷第160頁、第167頁）等情，堪認乙○○已依上開和解協議書
    之約定，免除丙○○一人之債務，而不得再對丙○○請求賠償損
    害。另觀諸前揭和解協議書內容所載，及乙○○於原審前開所
    述，乙○○並無消滅全部債務之意思，依民法第276條第1項、
    第280條之規定，因乙○○已免除丙○○之債務，則甲○○就丙○○
    應平均分擔債務部分即20萬元（計算式：40萬元÷2＝20萬元
    ），亦同免其責。是乙○○請求甲○○賠償20萬元為有理由，逾
    此部分之請求，則無理由。乙○○就此敗訴部分之一部提起上
    訴，請求甲○○再給付60萬元
　　，並無其他新事證，徒就法院職權審酌事項再次爭執，為無
    理由。
六、綜上所述，乙○○依民法第184條、第185條第1項、第195條之
    規定，請求甲○○給付20萬元，及自起訴狀繕本送達之翌日即
    108年12月28日（繕本於108年12月27日送達，送達證書見原
    審卷第33頁）起至清償日止，按週年利率5％計算之利息部分
    ，為有理由，應予准許，逾此部分之請求，為無理由
　　，不應准許。從而，原審就上開不應准許部分，駁回乙○○之
    請求（即駁回230萬元本息及丙○○部分），及該部分假執行
    之聲請；暨就上開應准許部分，為甲○○敗訴之判決（
　　原審雖漏未依職權及甲○○之聲請分別為得假執行、供擔保得
    免假執行之諭知，惟本件兩造敗訴之訴訟標的金額均未逾15
    0萬元，不得上訴第三審，一經本院判決即告確定，故無再
    為宣告得假執行及供擔保得免假執行之必要），均核無不合
    。乙○○就其敗訴部分之60萬元本息部分上訴，及甲○○就其敗
    訴部分上訴，均指摘原判決不利己之部分不當，求予廢棄改
    判，為無理由，兩造之上訴均應駁回。
七、本件事證已臻明確，兩造其餘之攻擊或防禦方法及所用之證
    據，經本院斟酌後，認為均不足以影響本判決之結果，爰不
    逐一論列，附此敘明。
八、據上論結，本件兩造上訴，均為無理由，依民事訴訟法第44
　　9條第1項、第78條，判決如主文。
中　　華　　民　　國　　109 　年　　12　　月　　15　　日
                  民事第十庭    
                        審判長法  官   黃嘉烈
                              法  官   張文毓
                              法  官   高明德
正本係照原本作成。
不得上訴。
中　　華　　民　　國　　109 　年　　12　　月　　15　　日

                              書記官   郭彥琪